臺灣臺中地方法院民事判決  
110年度中簡字第1304號
原      告  車庸正  
訴訟代理人  王健聖  
            李挺維  
被      告  劉榮奇  

上列當事人間請求返還借款事件，於民國110年10月26日言詞辯
論終結，本院判決如下：
    主      文
被告應給付原告新臺幣壹拾萬貳仟元，及自民國一百一十年一月
十七日起至清償日止，按週年利率百分之五計算之利息。
原告其餘之訴駁回。
訴訟費用新臺幣壹仟柒佰柒拾元，其中新臺幣壹仟伍佰零伍元由
被告負擔，餘由原告負擔。
本判決原告勝訴部分得假執行。
    事實及理由
一、原告主張被告於民國108年8月22日向原告借款新台幣（下同
    ）12萬元，有借據乙紙可證，惟還款期屆至，原告迄未受償
    等語。並聲明：被告應給付原告12萬元，及自支付命令 （
    誤載為起訴狀繕本）送達翌日起至清償日止，按年息百分之
    5計算之利息。     
二、被告辯稱：該筆借款金額係102,000元，同年9月22日朋友官
    茗香陪同伊至原告家，將12萬元現金交付原告，被告業已清
    償借款完畢等語。並聲明：原告之訴駁回。　　　
三、得心證之理由：
  ㈠原告主張被告於108年8月22日向原告借款12萬元之事實，業
　  據其提出借據為證，惟為被告所否認，辯稱：伊借得之金額
    為102,000元，嗣於同年9月22日還款12萬元，業已清償完畢
　　等語。
  ㈡按稱消費借貸者，謂當事人一方移轉金錢或其他代替物之所
    有權於他方，而約定他方以種類、品質、數量相同之物返還
    之契約；借用人應於約定期限內，返還與借用物種類、品質
    、數量相同之物，民法第474條第1項、第478條第1項前段有
    明文規定。次按消費借貸，為要物契約，須以金錢或其他代
    替物之交付為構成要件，如對於交付之事實有爭執，自應由
    主張已交付之貸與人負舉證責任，此觀民法第474條之規定
    自明(最高法院79年度台上字第2722號判決參照)。原告主張
    被告向原告借款12萬元乙節，依上開說明，自應由原告就借
    貸之合意及交付現金之事實負舉證責任。原告固提出借據乙
    紙為證，足認雙方確有借款12萬元之合意，惟被告抗辯伊僅
    收到借款102,000元，否認收受借款12萬元，則原告自應就
    交付借款12萬元予被告之事實負舉證責任，原告既未能舉證
    以實其說，應認被告實際交付借款之金額為102,000元。
　㈢又按請求履行債務之訴，原告就其所主張債權發生原因之事
    實，固有舉證之責任，若被告自認此項事實而主張該債權已
    因清償而消滅，則清償之事實，應由被告負舉證之責任，此
    觀民事訴訟法第277條之規定自明，最高法院28年渝上字第1
    920號著有判例可參。查原告主張被告積欠上開借款尚未清
    償，既為被告所否認，被告就其主張上開借款已清償完畢之
    事實，自應負舉證責任。經查，證人官茗香到庭固證稱：「
    （問：有看到被告拿錢給原告？） 有的，因為錢是被告跟
    我借的4。那天我們去草屯菜市場做生意，收攤後直接去原
    告家，原告家也住草屯，順便去還錢。被告跟我借了9 萬元
    多元，其他的錢是被告自己湊的，因為我們是工作搭檔，我
    每天都有記帳習慣，為了這件事，我的紀錄有寫，有寫那天
    的營業額、開銷、及還錢」、「（問：還錢那次有無進去？
    ）我沒有進去，但錢我事先點好12萬元放壹包，讓他帶進去
    。我們開車，到了門口，他要下車我才把錢交給他。在菜市
    場做生意我都一直把錢背在身上。他拿我的車子去向原告抵
    押借錢，後來還完錢後，從原告家出來，就將車子抵押資料
    拿還給我，所以我很確定他有還錢。因為利息很高，我趕快
    湊錢給他還錢」等語。由證人官茗香之證詞，可知證人官茗
    香並未親眼目睹被告交付款項之現場情形，且被告僅取回官
    茗香之車輛抵押資料，卻未取回借據，亦未要求原告簽收現
    金，核與一般返還借款之常情不符，是以依證人官茗香之證
    詞，尚不足以證明被告已清償系爭借款。
  ㈣再按給付無確定期限者，債務人於債權人得請求給付時，經
    其催告而未為給付，自受催告時起，負遲延責任。其經債權
    人起訴而送達訴狀，或依督促程序送達支付命令，或為其他
    相類之行為者，與催告有同一之效力，民法第229條第2項定
    有明文。原告實際交付被告借款102,000元，被告迄未清償
    ，已如前述，惟兩造並未約定清償日期，本件原告對被告之
    借款債權，核屬無確定期限之給付，原告聲請本院對被告核
    發109年度司促字第37503號支付命令，於110年1月16日送達
    被告（110 年1月6日寄存於臺中市政府警察局第四分局
    大墩派出所），則被告自受支付命令送達時起，應負給付遲
    延責任。末按遲延之債務，以支付金錢為標的者，債權人得
    請求依法定利率計算之遲延利息。但約定利率較高者，仍從
    其約定利率。應付利息之債務，其利率未經約定，亦無法律
    可據者，週年利率為百分之5，民法第233條第1項、第203條
    亦有明文。被告應自受支付命令送達時起即110年1月16日負
    遲延責任，則原告請求被告返還借款102,000元，及自受支
    付命令送達翌日即110年1月17日起加付法定遲延利息，尚無
    不合。
四、從而，原告依消費借貸之法律關係，請求被告給付102,000
    元及自支付命令送達翌日即110年1月17日起至清償日止，按
    年息百分之5 計算之利息，為有理由，應予准許。逾此範圍
    之請求，則屬無據，應予駁回。
五、本件原告勝訴部分係就民事訴訟法第427條第1項訴訟適用簡
    易程序為被告敗訴之判決，爰依民事訴訟法第389條第1項第
    3 款規定，依職權宣告假執行。
六、本件事證已臻明確，兩造其餘攻擊防禦之方法，核與判決之
    結果不生影響，無庸逐一論究，併此敘明。
七、訴訟費用負擔之依據：依民事訴訟法第79條。
中　　華　　民　　國　　110 　年　　11　　月　　9 　　日
                      臺灣臺中地方法院臺中簡易庭
                                  法　官　吳蕙玟
以上正本係照原本作成。
如不服本判決，應於送達後20日內，向本院提出上訴狀並表明上
訴理由，如於本判決宣示後送達前提起上訴者，應於判決送達後
20日內補提上訴理由書（須附繕本）。如委任律師提起上訴者，
應一併繳納上訴審裁判費。
中　　華　　民　　國　　110 　年　　11　　月　　9 　　日
                                  書記官　黃于容